臺灣高等法院刑事判決
109年度重上更二字第23號
上  訴  人  許家豪
即  被  告          


選任辯護人  陳守文  律師
            殷  節  律師                                
            文  聞  律師                                
上列上訴人因違反毒品危害防制條例案件，不服臺灣桃園地方法
院102年度訴字第884號，中華民國106年12月13日第一審判決（
起訴案號：臺灣桃園地方檢察署102年度偵字第4156、7528、
16153號）提起上訴，判決後，經最高法院第二次發回，本院更
為判決如下：
    主  文
原判決關於附表編號6許家豪共同犯販賣第三級毒品罪撤銷。
許家豪上述被訴部分無罪。
    理  由
一、本次審理範圍，僅限於原判決附表編號6販賣第三級毒品部
    分。
二、關於被告辯稱本案經最高法院兩次相同法官審理，侵害被告
    之審級利益：
    刑事訴訟法第17條第8款規定：法官曾參與前審之裁判者， 
     應自行迴避不得執行職務。所謂「參與前審裁判」大法官 
     會議釋字第178號解釋：是指曾參與「下級審」裁判。本案
      經最高法院兩次發回更審，由相同法官審理，因非「參與
      前審裁判」並無違法。
三、公訴意旨略以：被告許家豪與劉照銘、陳柏諭（後2人已判
    決確定）共同基於販賣第三級毒品愷他命以牟利之犯意聯絡
    ，民國101年8月間組成販毒集團，由被告為首負責提供愷他
    命，劉照銘以桃園市○○區○○路000巷00弄00號租屋處作為保
    管愷他命倉庫，劉照銘、陳柏諭負責對外販售愷他命。其等
    於101年11月8日晚間8時9分許，在桃園縣○○市○○○街0○0號，
    以新台幣(下同）1000元價格，販賣愷他命1小包予高立龍1
    次。因認被告許家豪共同涉犯毒品危害防制條例第4條第3項
    販賣第三級毒品罪嫌。　　
四、犯罪事實應依證據認定，無證據不得認定犯罪事實；不能證
    明被告犯罪，應諭知無罪判決。檢察官就被告犯罪事實，應
    負舉證責任，並指出證明方法。刑事訴訟法第154條第2項、
    第301條第1項、第161條第1項規定明文規定。
五、公訴意旨認被告涉犯起訴書附表編號6販賣毒品愷他命罪嫌
    ，無非以證人即被告劉照銘、陳柏諭、證人高立龍之證述、
    通訊監察內容、扣案被告所持愷他命2包（毛重共26.285公
    克，純質淨重共21.5311公克）行動電話2支（0000000000號
    、0000000000號）愷他命塑膠盤1個、殘渣1包、磨愷他命用
    卡片1張、交通部民用航空局航空醫務中心102年3月25日航
    藥鑑字第0000000號、第0000000Q號毒品鑑定書為論據。
六、被告否認販賣第三級毒品愷他命，辯解略稱：沒有指揮劉照
    銘、陳柏諭對外販賣毒品，不清楚他們販毒，只知道劉照銘
    、陳柏諭有取得愷他命的管道。劉照銘在101年間與我一同
    放款，因此監聽內容有「資料」、「拷貝」、「對帳」及「
    收錢」都是在講放款的事。
七、撤銷此部分原判決之理由：
（一）共犯劉照銘、陳柏諭坦承自己販賣毒品愷他命之事實；然
      而對於被告參與交易及相關通聯內容，先後供述不一： 
  １、劉照銘部分：
（１）102年1月31日警詢供稱：101年11月17日的通訊監察譯文是
      許家豪要我到公司交付販賣毒品的錢；101年11月29日通
      訊監察譯文提及的「那個」是指毒品愷他命、「哥」是指
      許家豪，這次對話內容是指陳柏諭要跟我拿毒品，我叫他
      直接去找許家豪；101年12月7日通訊監察譯文提及的「業
      績」，指的是幫許家豪販賣毒品的業績，而所說的「負債
      」，指的是未回帳給許家豪的毒品交易款項，我是幫許家
      豪販賣毒品愷他命賺錢，陳柏諭也是在幫許家豪販賣毒品
      愷他命；是我自己去找許家豪去幫他販賣毒品的，我販賣
      毒品的所得都交給許家豪，毒品來源是許家豪（此三日通
      話時間，均在被告被訴販賣行為即101年11月8日之後）（
      偵4156號卷一第149至176頁）。
（２）102年1月31日偵查指稱：101年11月17日的通訊監察譯文，
      內容就是許家豪要我和陳柏諭到公司交付販賣毒品的錢（
      偵4156號卷一第211至212頁）。
（３）102年3月1日於原審供稱：101年11月29日的通訊監察譯文
      ，是陳柏諭要跟我拿愷他命，當時我身邊沒有愷他命，「
      哥」是指我們身邊的朋友，就是「小Ｐ」或「小白」；101
      年12月7日的通訊監察譯文，是我跟黃丞康的對話，裡面
      提到的業績17萬是我跟許家豪借17萬元（原審聲羈更卷第
      44至47頁）。
（４）102年3月27日偵查證稱：101年12月7日的通訊監察譯文，
      是我跟黃丞康在講我跟許家豪借款30萬的事，至於通訊監
      察譯文中為什麼會提到「被許家豪罵慘了」、「業績負債
      17萬」，我也不知道，我是在聊天（偵4156號卷三第112
      至114頁）。
（５）103年5月30日原審準備程序供稱：我的愷他命來源是一個
      叫「傻哥」的人，還有一個凱悅KTV的馬伕，綽號「小Ｐ」
      ，真實姓名我不知道；我在偵查中說毒品來源是許家豪，
      是警察跟我說從譯文來看，許家豪是我老大，所以叫我這
      麼說，不然會判很重；我曾經有做過放款，我與許家豪比
      較接近是因為放款，我跟他說我想要做放款，跟他借了30
      萬，因為許家豪每次找人去公祭我都有到場，他有什麼需
      要幫忙的我都會到，所以他就借了我30萬，後來我把這30
      萬拿來賣愷他命（原審卷一第189頁反面、190頁）。
（６）104年9月16日於原審證稱：101年12月7日通訊監察譯文，
      我在警詢中會說17萬元是還沒有回帳給許家豪的毒品款項
      ，是因為要推給許家豪，後來到法院開羈押調查庭，在候
      審室等開庭時，跟1位叔叔聊天，他說我把這個推給任何
      人也不會減刑，也不會判這麼久，我才想到我被騙了，所
      以我之後就沒有再咬許家豪說他是我的毒品來源（原審卷
      二第61至75頁）。
（７）108年1月10日上訴審證稱：101年12月7日監察譯文中我說
      的「業績」與起訴書所稱我賣毒品給該3人的事實無關（
      上訴卷一第674至678頁）。
 綜上，劉照銘雖曾於102年1月31日警詢及偵查證稱幫被告販賣
 愷他命、毒品來源於被告、扣除抽取佣金所剩之販毒所得都交
 給被告：但之後均改口辯稱販賣之愷他命來源於「小Ｐ」、
 「小白」或是「傻哥」並供稱之前是因為警察表示依通訊監察
 內容已可判斷被告是老大，且已認罪，指認被告可獲減刑因而
 不實證述，否認被告涉及毒品交易。證人劉照銘之供述確實前
 後不一致，並且101年11月17日、29日及12月7日之通話時間，
 均在被告本次被訴販毒行為之後，檢察官並未對此部分起訴之
 後的證據變化進行證據補强。
  ２、陳柏諭部分：
（１）102年1月31日警詢供稱：101年11月8日通訊監察譯文，是
      我要向高立龍催收毒品的錢，因為劉照銘跟我說許家豪一
      直在要那5000元，我很怕許家豪，他會打我；我的毒品是
      跟劉照銘拿的，劉照銘是跟許家豪拿，我沒有私底下向許
      家豪拿過毒品，都是經過劉照銘向許家豪拿的（偵4156號
      卷二第68至69頁）。
（２）102年1月31日偵查證稱：101年11月8日的通訊監察譯文中
      提及5000元，是指高立龍之前向我買愷他命的錢，約1個
      星期前，我在他家賣給他的愷他命4公克的錢；101年11月
      10日的通訊監察譯文，是高立龍總共欠了我8包的錢，共8
      000元；我是跟劉照銘拿愷他命，劉照銘是跟許家豪拿的
      ，通常4公克賣1000元，我可以抽200元，剩餘的交給劉照
      銘，再由劉照銘轉交給許家豪（偵4156號卷二第92至93頁
      ）。
（３）102年3月28日偵查證稱：102年1月31日偵查中我說愷他命
      是許家豪提供，交給劉照銘，劉照銘再交給我販賣，每賣
      1000元4公克，我可以抽200元，剩餘的交給劉照銘，劉照
      銘再交給許家豪等情節都屬實；我跟許家豪、劉照銘分工
      販賣愷他命是從101年4、5月開始，而劉照銘的毒品是跟
      許家豪拿，之後要將賣毒品的錢給許家豪的這個部分，則
      是我猜的（偵4156號卷三第118至120頁）。
（４）102年4月18日偵查證稱：我不知道愷他命是誰的，我只知
      道愷他命是劉照銘的，我不知道是不是許家豪的（偵4156
      號卷三第165頁）。
（５）103年1月17日原審準備程序供稱：我沒有跟劉照銘、許家
      豪共組販毒集團，許家豪也沒有提供愷他命給我，之前我
      說毒品來源是劉照銘、許家豪，這是我自己猜的，我是跟
      劉照銘拿，但我是猜測劉照銘是跟許家豪拿（原審卷一第
      125頁）。
（６）104年10月21日於原審證稱：101年11月8日通訊監察譯文是
      我跟高立龍的對話，因為高立龍之前有跟我借錢，那錢是
      我跟我媽借的，所以我要跟他催債，電話中提到的5000元
      不是高立龍跟我拿愷他命的欠款；101年11月10日的通訊
      監察譯文是我要跟高立龍催討愷他命的欠款，會提到許家
      豪，是因為要用許家豪的名義比較好收錢，因為許家豪交
      遊廣闊，大家都認識他，所以比較好收錢；我不知道劉照
      銘的毒品是跟誰拿的，我忘記我於偵訊中為何會說101年1
      1月8日通訊監察譯文所提到的5000元是之前高立龍跟我買
      愷他命的錢；101年11月12日的通訊監察譯文中，高立龍
      要拿給我的錢是買愷他命的欠款，我是騙高立龍說我被許
      家豪幹等語（原審卷二第135至138頁）又改稱：我在警詢
      及偵訊稱101年11月12日通訊監察譯文是因為高立龍之前
      買愷他命的欠款都追不回來，所以許家豪很生氣，這樣的
      陳述是實在的（原審卷二第138頁）再改稱：我跟劉照銘
      拿愷他命，劉照銘是不是跟許家豪拿愷他命，我不知道，
      我在警詢及偵查中說劉照銘的毒品是跟許家豪拿的，劉照
      銘會把他賣愷他命所得轉交給許家豪，這是我猜測的；10
      1年11月12日我與高立龍的通訊監察譯文內容，跟許家豪
      沒有關係（原審卷二第139、142頁）又改稱：101年11月8
      日的通訊監察譯文，是我向高立龍催討5000元，而這5000
      元是要給許家豪，因為我曾經跟許家豪借過5包愷他命供
      自己施用，所以要還5000元給許家豪，警詢中我說賣給高
      立龍的毒品是跟劉照銘拿的，劉照銘是向許家豪拿的，是
      因為當時劉照銘身上沒東西，他說他有跟許家豪拿（原審
      卷二第144頁反面、145頁）。
（７）108年1月10日上訴審證稱：我賣毒品給高立龍的來源是劉
      照銘，我賣毒品的錢之後是要跟劉照銘對帳，賣1包我得
      到200元，我沒有私下跟許家豪拿過毒品；101年11月10日
      的通訊監察譯文中我提到「都快死了，等一下家豪哥要來
      找我了」，是指我跟高立龍說，我收不到賣毒品的錢，等
      豪哥來我就死定了，因為如果我跟高立龍說是劉照銘的話
      ，高立龍不怕，但如果我跟高立龍說年紀比較大的許家豪
      ，高立龍就會怕，我跟高立龍說許家豪要來找我是騙他的
      ，我沒有與許家豪共同賣毒品給高立龍過（上訴卷一第67
      8至683頁）。綜上，陳柏諭前後指證反覆，證據採認上確
      實有瑕疵。
（二）劉照銘之通訊監察內容：
  １、劉照銘與被告之通訊監察時間，分別於101年8月25日、9月
      8日及11月17日，與被告被訴之行為時間不同。通聯內容
      ：
（１）101年8月25日，劉照銘以0000000000號行動電話與被告所
      持0000000000號行動電話通話（偵4156號卷一第88頁反面
      ）：
      劉照銘：哥！你在忙嗎？
      許家豪：對啊！怎麼了？
　 　 劉照銘：我是想問你還有沒有「資料」可以拿「一份」  
                啊！我朋友想要「拷貝」！
      許家豪：家裡沒有了！
      劉照銘：真的假的？好吧！
      許家豪：回去用！
      劉照銘：嗯
（２）101年9月8日通訊監察（偵4156號卷一第167至168頁）：
      劉照銘：我在公園等你要跟你「對帳」！
      許家豪：你去在賢哥到中壢把強姐的大五牽回來！
      劉照銘：哥！我有事情要找你！
      許家豪：我知道！你先去牽回來等在修理場等我就好！
      劉照銘：好！
（３）101年11月17日通訊監察（偵4156號卷一第168頁）：
      許家豪：你起床了嗎？等一下弄一弄到公司！
      劉照銘：哥！我沒有摩托車！我摩托車在「青蛙」（陳
              柏諭綽號）那打給他沒接，東西都在他家！我
              等一下坐計程車過去！
      許家豪：你不會先跟阿肥借車去跟郭哥收錢！
      劉照銘：好！哥不知道在不在我看一下！
  ２、劉照銘（0000000000門號）與黃丞康（0000000000門號）
      距離公訴意旨所指被告販毒行為將近一個月之後，101年1
      2月7日通訊內容（偵4156號卷一第171至172頁）：
 　　 黃丞康：你在幹嘛？
      劉照銘：剛睡起來一下下。
      黃丞康：會不會被「家豪」罵？
      劉照銘：有啊，罵慘了，我業績已經負債17萬。……
      黃丞康：想到這個數字有沒有臉都綠了？
      劉照銘：還好。
      黃丞康：他的財力真的很硬喔！
      劉照銘：是我有能力還他，如果角色換做是「青蛙」。
      黃丞康：他應該把他埋了吧！
      劉照銘：嗯。
  ３、劉照銘（0000000000號）與陳柏諭（0000000000號）之對
      話：
（１）101年7月14日通話時間，在公訴意旨所指被告販毒行為之 
      前（偵4156號卷二第78至79頁）：
      陳柏諭：「家豪」的那個你有去問嗎？
      劉照銘：還沒有！現在要嗎？
      陳柏諭：你問好再跟我講！
      劉照銘：好！
      劉照銘：一樣！
      陳柏諭：什麼一樣！
      劉照銘：那個啊！
      陳柏諭：一半也是一樣？ 
      劉照銘：對啊！看看他拿多少給我就給我多少！
      陳柏諭：好！
（２）101年11月29日通話，時間在被告被訴販毒行為2週之後（
      偵4156號卷一第166頁）：
      劉照銘：我桃園的事情你有處理嗎？
      陳柏諭：有啊？
      劉照銘：你有找「阿NO」嗎？
      陳柏諭：什麼？
      劉照銘：你有去大興西路嗎？我手機上面有一個「阿NO」
              你打給他！
      陳柏諭：可是沒有那個了啦！
      劉照銘：那哥勒？
      陳柏諭：哥在我旁邊啊！
      劉照銘：你跟他講啊！你打給他看他怎麼樣？
      陳柏諭：好！好啊！
  ４、陳柏諭（0000000000號）與高立龍（0000000000號號）對
      話：
（１）101年11月8日（偵4156號卷二第68頁）：
      陳柏諭：今天晚上我要收到5000不然我會死。
（２）101年11月10日（偵4156偵卷二第70頁）：
      陳柏諭：你那剩的錢什麼時侯要給我？
      高立龍：剩的，可能要禮拜三喔。
      陳柏諭：禮拜三喔？
      高立龍：禮拜三錢才下來，剩多少？
      陳柏諭：差多少？
      高立龍：12，那天給你二千嘛，還有……三千。
      陳柏諭：你要給我8包的錢。
      高立龍：對啊，還有6包的錢嘛。
      陳柏諭：還有6包？
      高立龍：還有6包，還好啦！少少而已。
      陳柏諭：好勒，幹你娘。
      高立龍：我明天……
      陳柏諭：都快死了，等一下「家豪哥」要來找我了！
      高立龍：等一下要去找你？
      陳柏諭：對啊！
      高立龍：真的假的，幹你娘你不早講，怎麼辦，我禮拜
　　　        三錢才可以下來啊，要不然就明天，可是明天
　　　        的錢不知道多還少，怎麼辦？
      陳柏諭：我怎麼知道怎麼辦！
      高立龍：你跟他講說禮拜三。
      陳柏諭：好。
      高立龍：好啦，不好意思啦，拜拜。
上述對話，符合現行實務毒品案件卷證的樣貌，不會出現毒品名
稱、慣用暗語、金額及數量。雖然證人劉照銘曾經於警詢指稱：
101年8月25日通訊監察內容「對帳」是指要將販毒價款交給被告
、101年11月17日通訊監察內容是被告要證人劉照銘前往公司交
付販毒價款、「業績」是指幫被告販毒之業績、「負債」是指未
回帳給被告之毒品交易款項、101年11月29日通訊監察內容「那
個」是指愷他命、「哥」是指被告，對話內容是指陳柏諭要向劉
照銘拿毒品，劉照銘叫他直接去找被告；陳柏諭於警詢及原審供
稱向高立龍催收毒品價款，因劉照銘說被告一直在索取那
5000元，被告會打人；然被告均否認，而證人劉照銘、陳柏諭事
後皆已翻供，如上所述。對於起訴之後，此等證據力的變化，檢
察官並未進一步補强如何得以證明被告被訴之販毒事實應構成犯
罪。
（三）毒品交易買受人高立龍關於購毒之陳述：
  １、102年1月31日警詢：我和陳柏諭於101年11月10日的通訊監
      察譯文中提到「12，那天給你二千嘛，還有……三千」、「
      你要給我8包的錢」，都是向陳柏諭購買毒品所積欠的金
      錢及毒品數量；陳柏諭對我說「都快死了，等一下家豪哥
      要來找我了」，是指我欠陳柏諭買毒品的錢，而這些錢都
      是陳柏諭要回給許家豪的，因為許家豪有提供毒品給陳柏
      諭，要他轉賣（偵4156號卷二第228頁反面至230頁）。
  ２、108年1月10日上訴審：我沒有直接跟許家豪買過愷他命，
      許家豪沒有在賣，我都是跟「青蛙」陳柏諭買，我不知道
      陳柏諭的毒品來源，這個我不管，我也不想多問，我只負
      責吃毒品而已（上訴卷一第671至674頁）。
綜上，高立龍雖然指證施用之毒品購自陳柏諭；然而陳柏諭的毒
品來源，前後證述不一，起訴書所舉證據並無高立龍與被告交易
的相關事證，檢察官的舉證責任並未依訴訟進程追及，證據之證
明力認定尚有不足。
（四）於劉照銘租屋處扣得之3大包愷他命，劉照銘供稱屬其所
      有（原審卷一第189反面至190頁）而被告持有之愷他命2
      包（毛重共26.285公克，純質淨重共21.5311公克）、行
      動電話2支（0000000000、0000000000號）愷他命塑膠盤1
      個、殘渣1包、磨愷他命用卡片1張及交通部民用航空局航
      空醫務中心102年3月25日航藥鑑字第0000000號、第00000
      00Q號毒品鑑定書，僅能證明被告持有該等物品，且被告
      供稱是持以施用（偵4156號卷一第83頁反面至84頁）上述
      扣案物用於證明被告與劉照銘、陳柏諭共犯原判決附表編
      號6販賣第三級毒品愷他命犯行，證據關聯性應認强度尚
      未達於確切可以證明之程度。
八、本院前審同此見解而諭知被告無罪，經最高法院發回更審略
    以：證人陳柏諭明白指證販賣給高立龍之毒品來源是被告，
    並因未追回高立龍積欠之購毒款項而親自見聞被告因而生氣
    ，且有101年11月8日、11月10日、11月12日通訊監察內容足
    以補強陳柏諭指證之憑信性；參酌陳柏諭與劉照銘一致指證
    被告提供毒品予其等向他人兜售，事後再由劉照銘將販毒所
    得回帳予被告，而認被告確有原判決附表編號6所示與陳柏
    諭、劉照銘共同販賣愷他命犯行。經查，依偵查所得，確實
    足認被告具有高度「犯罪嫌疑」，檢察官因而提起公訴；然
    而法院裁判必須依憑「得確信其為真實之程度」的證據。最
    高法院發回意旨確實可認被告具有「高度犯罪嫌疑」；但是
    犯罪手法日新月異，行為人懂得依據法院裁判的證據論斷，
    手法不斷翻新；而偵查作為卻未能及時追及，遑論超前佈署
    ，對於流動的訴訟程序發展，若證據仍然停留在起訴階段，
    法院立於聽訟、證據判斷、不告不理、罪疑唯輕的中立第三
    者立場，訴訟程序發展至本審，檢察官並未依卷內既有訴訟
    資料變化，進一步提出足以訴追之補强證據，應認犯罪尚不
    足以證明，核屬事實審法院必然的論斷。
九、被告上訴否認犯罪，依現有卷證必須認定有理由。因此撤銷
    原判決附表編號6部分，諭知被告無罪。
十、證人劉照銘、陳柏諭均於偵查、審理具結證言。關於被告販
    毒事實有無之重要事項，皆前後證述不一，如上所述，涉嫌
    偽證，請檢察官另為適法處理。
據上論斷，依刑事訴訟法第369條第1項前段、第364條，第301條
第1項，判決如主文。
本案經檢察官張聰耀提起公訴，檢察官侯名皇到庭執行職務。
中　　華　　民　　國　　109 　年　　6 　　月　　24　　日
              　　    刑事第二庭審判長法　官  周盈文
                                      法　官  錢建榮
                                      法　官  郭豫珍
以上正本證明與原本無異。
檢察官如不服本判決，應於收受送達後20日內向本院提出上訴書
狀，其未敘述上訴之理由者並得於提起上訴後20日內向本院補提
理由書（均須按他造當事人之人數附繕本）「切勿逕送上級法院
」。
                                      書記官  葉書豪
中　　華　　民　　國　　109 　年　　6 　　月　　24　　日

附表：原判決附表之本次審理範圍
編號 時  間 地    點 交易對象  販毒數量及價格 備       註 1 （無罪確定）     起訴書附表編號3即原審判決附表一編號㈠ 2 （無罪確定）    起訴書附表編號1即原審判決附表一編號㈡ 3 （無罪確定）     起訴書附表編號2即原審判決附表一編號㈢ 4 （無罪確定）    起訴書附表編號5即原審判決附表一編號㈣ 5 （無罪確定）    起訴書附表編號4即原審判決附表一編號㈤ 6 101年11月8日晚間8時9分許 桃園縣○○市○○○街0○0號  高立龍 愷他命1小包 價格1000元 起訴書附表編號6即原審判決附表一編號㈥